臺灣高雄地方法院刑事判決　　　　　　　99年度易字第1896號
公　訴　人　臺灣高雄地方法院檢察署檢察官
被　　　告　洪偉哲
上列被告因詐欺案件，經檢察官提起公訴（99年度偵字第5124號
），本院判決如下：
    主  文
洪偉哲幫助犯詐欺取財罪，處有期徒刑伍月，如易科罰金，以新
臺幣壹仟元折算壹日。
    事  實
一、洪偉哲可預見金融機構存款帳戶之存摺、提款卡、密碼等物
    提供他人使用，可能幫助他人遂行詐欺取財之犯罪行為，竟
    仍基於幫助他人遂行詐欺取財犯行之不確定故意，於民國98
    7 月30日起至同年10月4 日止間之某日，在不詳地點，將其
    向第一商業銀行博愛分行申辦帳號000-00000000000 號帳戶
    之存摺、提款卡及密碼，交付予真實姓名年籍不詳之人使用
    。嗣該人所屬詐欺集團成員取得系爭帳戶之提款卡等物後，
    即共同基於意圖為自己不法所有之犯意聯絡，分別：（一）
    於98年10月4 日15時30分許，撥打電話予林書巧訛稱係PC-H
    OME 網站工作人員，其購物款項已被改為分期付款，且邇後
    在該網站購物若未達新台幣（下同）880 元，將一律扣款
    880 元，旋又佯裝銀行服務人員撥打電話予林書巧，訛稱若
    要終止上開設定，必須持帳戶餘額滿3 萬元之提款卡至自動
    提款機變更設定，致林書巧信以為真，於同日晚上10時34分
    許持其母親之提款卡至附近自動提款機，依指示操作後，轉
    帳2 萬9,999 元至洪偉哲上開銀行帳戶內。（二）又於同日
    晚上9 時50分許，撥打電話予王信雄，佯稱係PC－HOME工作
    人員，因付款方式設定為分期付款，須至附近提款機更改設
    定，致王信雄不疑有他，於同日22時34分許，依指示操作後
    ，轉帳2 萬9,999 元至洪偉哲上開銀行帳戶內。嗣因林書巧
    、王信雄發覺受騙而報警處理，始循線查悉上情。
二、案經林書巧、王信雄訴由彰化縣警察局芳苑分局報告臺灣彰
    化地方法院檢察署呈請臺灣高等法院檢察署令轉臺灣高雄地
    方法院檢察署檢察官偵查起訴。
    理  由
一、本件檢察官、被告於本院準備程序時，就起訴意旨所引用各
    項證據（含傳聞證據、非傳聞證據及符合法定傳聞法則例外
    之證據）均表示不爭執證據能力，且於本院言詞辯論終結前
    ，對於卷附具有傳聞證據性質之證據，均已知情，而未聲明
    異議，本院認該等傳聞證據作成時之狀況，並無任何違法取
    證之不適當情形，以之作為證據使用係屬適當，自得採為認
    定事實之證據。
二、訊據被告固坦承系爭帳戶為其所申請，且被害人林書巧、王
    信雄於前揭時間將款項匯入系爭帳戶內等事實，惟矢口否認
    有何幫助詐欺之犯行，辯稱：伊將系爭帳戶存摺、提款卡及
    密碼均放在機車置物箱內，後來機車置物箱蓋被撬開，存摺
    、提款卡及密碼均被偷走，因為帳戶內沒什麼錢，所以未報
    案等語。經查：
（一）系爭帳戶為被告所申請，據被告坦承不諱，並有系爭帳戶
      開戶資料在卷可稽，堪以認定。而被害人林書巧、王信雄
      等人於前揭時間遭真實姓名年籍不詳之詐騙集團成員，以
      前開詐術詐騙，致陷於錯誤，而分別匯款前開金額至系爭
      帳戶內等情，除為被告所不爭執外，並據被害人林書巧、
      王信雄等人於警詢時指述綦詳，復有系爭帳戶交易明細、
      自動櫃員機交易明細在卷可憑，堪認系爭帳戶確遭詐騙集
      團作為詐騙被害人林書巧、王信雄等人之犯罪工具無疑。
（二）被告雖辯稱上開物品係放在機車置物箱內被偷等語，然查
      ，存摺、提款卡為個人重要金融資料，依一般社會經驗，
      放置之地點及方式當較為慎重，並無隨意放置之可能，而
      機車置物箱通常雖有加鎖，但因機車經常置放於公眾得接
      觸之場所，且僅需以尖細之硬物，配合槓桿原理，即可輕
      易撬開該加鎖之置物箱，是一般人並無將存摺、提款卡放
      置於機車置物箱之可能，且即使暫時予以放置，亦應特別
      注意，隨後即另置於較為安全之處所，是被告辯稱系爭帳
      戶之存摺、提款卡置放於機車置物箱被偷，已與常情有違
      ，難使人遽信，況其另稱不知確切之被偷時間，顯見其對
      上開存摺、提款卡並未予以重視，尤與常情不符。再查，
      其於警詢中係辯稱：是在高雄市○○區○○路的某間銀行
      旁邊遭竊的，置物箱被撬開，裏面的衣服被翻過，但只有
      存摺、提款卡及密碼等物品遭竊等語（見警卷第2 至3頁
      ）。於99年3 月26日偵訊時則改口辯稱：是在龍祥飯店遺
      失的，當時放在置物箱的密碼已經更改過等語（見偵卷第
      9 至10頁）。於99年5 月21日偵訊時，又改口辯稱：系爭
      帳戶的提款卡從頭到尾都沒有更改過密碼，銀行有給伊一
      組帳號、密碼，開通密碼是伊生日，只要開通就可以使用
      ，伊不知道別人如何知道該密碼等語（見偵卷第21頁）。
      於本院審理時復辯稱：密碼有變更，伊將新改的密碼寫在
      密碼單上，一起放在機車內，遭竊的物品除存摺、密碼單
      外，衣服也有被偷等語（見院卷二第43至44頁），質之其
      對於上開物品遭竊之地點、物品及密碼有無變更等重要情
      節，前後供述不一，言詞反覆，且於知悉遭竊後，竟未有
      任何報案及掛失動作等情觀之，此為被告所自承，並有第
      一商業銀行博愛分行99年11月24日一博愛字第00220 號函
      1 紙（見院卷二第25頁）附卷可稽，均顯與常情相悖，益
      難使人認上開所辯為真實。
（三）又按金融帳戶提款卡設定密碼之作用，在保護該帳戶提領
      之安全，避免與申設者無關之人，可隨意提領該帳戶款項
      ，是依社會經驗，申設者並無隨意將密碼與提款卡一併放
      置之可能，以避免該帳戶被盜領之危險，且即使該帳戶並
      無巨額存款，亦鮮有將密碼與提款卡併放者，蓋有心人士
      在插入提款卡及輸入密碼查詢前，並無法知悉該金融帳戶
      內之存款金額，是即使該金融帳戶內存款有限，為避免有
      心人士之覬覦，亦無將提款卡與密碼併放之必要，將提款
      卡與密碼適度隔離，應已成一般民眾之通念。而被告竟辯
      稱將系爭帳戶密碼記載於密碼單上，且將密碼單與存摺、
      提款卡併放於機車置物箱，所辯之置放情形，顯使金融帳
      戶藉密碼以防他人擅自提領之功能喪失，與上開經驗法則
      有違，亦難使人遽信其所辯為真。且詐欺集團為避免檢警
      自金融帳戶回溯追查其身份，在使用他人金融帳戶供被害
      人匯款及取贓時，亦會避免因金融帳戶所有人發現存摺及
      提款卡遭竊、遺失向警方報案或向金融機構辦理掛失止付
      ，可能造成提領贓款之人為警查獲或贓款無法提領之情形
      。況以現今社會上，確實存有不少貪圖小利而出售、出租
      自己帳戶供他人使用之人，詐欺集團僅需支付少許金錢，
      即可取得可完全操控之他人帳戶，斷無理由需大費周章竊
      取他人帳戶資料，猜測、試驗各個帳戶提款卡之密碼，又
      甘冒該帳戶經掛失或所有人報警處理等風險，毫無顧忌以
      之供作詐得款項匯入之用。申言之，從事此等財產犯罪之
      不法集團，若非確信在取得詐騙款項之前，該帳戶所有人
      不會去報警或掛失止付，自無可能使用該帳戶作為詐騙取
      款之工具。依此而論，已足認被告前開帳戶存摺、提款卡
      及密碼，係被告交由詐騙集團成員使用。
（四）綜上所述，被告雖辯稱該帳戶之存摺、提款卡被竊，但未
      報案或辦理掛失作善後處理，且所辯、所承有上開諸多與
      經驗法則及事理不符之情形，顯無法合理說明詐欺集團何
      以可取得其金融帳戶資料，並供作犯罪工具使用，依上所
      述，應認被告係將金融帳戶交予他人使用，且對詐欺集團
      成員可能以系爭帳戶資料作為詐騙工具，已有知悉並加以
      容認，被告有幫助詐欺之不確定故意，非僅疏虞過失，甚
      為明確。從而本件事證明確，被告有事實欄所載之犯行，
      應堪認定。
三、核被告所為，係犯刑法第30條第1 項前段、第339 條第1 項
    詐欺取財罪之幫助犯，爰依同法第30條第2 項之規定，按正
    犯之刑減輕之。被告以一提供帳戶之行為，幫助詐騙集團成
    員對被害人林書巧、王信雄施用詐術，係以一行為觸犯2次
    詐欺取財罪，為同種想像競合犯，應從一重論以一幫助詐欺
    取財罪。爰審酌現今詐騙集團橫行，渠等利用人頭帳戶詐取
    財物，隱身於幕後，使檢警難以追緝，紊亂交易秩序，被告
    提供帳戶之行為間接助長此種犯行，其行為實不足取，被告
    犯後始終否認犯罪，飾詞狡辯，態度不佳，顯未理解其行為
    之不當，迄今未與被害人達成和解及被害人損失情形等一切
    情狀，量處如主文所示之刑，並諭知如主文所示易科罰金之
    折算標準。
據上論斷，應依刑事訴訟法第299 條第1 項前段，刑法第339 條
第1 項、第30條第1 項前段、第2 項、第55條、第41條第1 項前
段，刑法施行法第1 條之1，判決如主文。
本案經檢察官吳書怡到庭執行職務。
中    華    民    國    100    年    1    月    27    日
                  刑事第九庭  審判長法  官 鄭詠仁
                                    法  官 黃沛文
                                    法  官 王麗芳
以上正本證明與原本無異。
如不服本判決應於收受送達後10日內向本院提出上訴書狀，並應
敘述具體理由；如未敘述上訴理由者，應於上訴期間屆滿後20日
內向本院補提理由書（均須按他造當事人之人數附繕本）「切勿
逕送上級法院」。
中    華    民    國   100    年    1     月    27    日
                                    書記官 楊馥如
中華民國刑法第339條
（普通詐欺罪）
意圖為自己或第三人不法之所有，以詐術使人將本人或第三人之
物交付者，處 5 年以下有期徒刑、拘役或科或併科 1 千元以下
罰金。
以前項方法得財產上不法之利益或使第三人得之者，亦同。
前二項之未遂犯罰之。